臺灣橋頭地方法院民事判決
111年度訴字第396號
原      告  葉佳倫  
訴訟代理人  陳進長律師
複代理人    歐瑋群    
被      告  葉李秀治
            蘇文和  
            蘇秋蓉  
            蘇文化  

上  一  人
訴訟代理人  唐惠珠  
兼上三人
訴訟代理人  蘇文政  
被      告  蘇賦    

            薛德川  
上  一  人
輔  佐  人  薛仁泉  
上列當事人間分割共有物事件，本院於民國111年6月22日言詞辯
論終結，判決如下：
    主      文
兩造共有高雄市○○區○○段○○○地號土地，應依如附圖及附表二所
示分割方案分割。
訴訟費用由兩造依附表一所示比例分擔。 
    事實及理由
一、原告主張：
   兩造共有高雄市○○區○○段000地號土地（下稱系爭土  地），
   應有部分如附表一所示，共有人間並未訂定書面分管契約，
   且無不能分割之協議，亦無使用目的不能分割之情事，惟兩
   造就系爭土地分割方法經協調而未能達成協議，爰依分割共
   有物規定，請求兩造共有系爭土地應予分割，分割方法詳如
   附表二及附圖所示等語，並聲明：兩造共有系爭土地應予分
   割，分割方法詳如附表二及附圖所示。
二、被告則以：
    同意原告主張之分割方案等語。
三、得心證之理由：
  ㈠按各共有人，除法令另有規定外，得隨時請求分割共有物。
    但因物之使用目的不能分割或契約訂有不分割之期限者，不
    在此限；共有物之分割，依共有人協議之方法行之。分割之
    方法不能協議決定，或於協議決定後因消滅時效完成經共有
    人拒絕履行者，法院得因任何共有人之請求，命為下列之分
    配：一、以原物分配於各共有人。但各共有人均受原物之分
    配顯有困難者，得將原物分配於部分共有人。二、原物分配
    顯有困難時，得變賣共有物，以價金分配於各共有人；或以
    原物之一部分分配於各共有人，他部分變賣，以價金分配於
    各共有人，民法第823條第1項及第824條第1項及第2項分別
    定有明文。本件原告主張系爭土地為兩造所共有，應有部分
    如附表一所示，兩造間無法達成分割協議之事實，業據提出
    系爭土地登記謄本為憑，並為被告所不爭執，堪信屬實。系
    爭土地既屬兩造所共有，復未訂有不分割協議，原告請求分
    割，依上開規定，自屬有據，應予准許。
  ㈡又系爭土地為特定農業區農牧用地，屬農業發展條例第3條第
    1項第11款所稱之耕地，其分割需符合該條例第16條第1項第
    3、4款及耕地分割執行要點之規定，依上開規定分割筆數不
    得超過8筆等情，業據高雄市政府地政局路竹地政事務所以1
    11年2月18日高市地路○○○00000000000號函、111年3月7日高
    市地路○○○00000000000號函說明甚詳（見審訴卷第159頁、
    第171至173頁），是系爭土地雖受農業發展條例第16條之限
    制，但仍得分割為8筆土地，而原告主張如附圖及附表二所
    示之分割方案，未超過8筆之限制，自屬符合農業發展條例
    限制之方案，合先敘明。
  ㈢再按法院定共有物之分割方法，應斟酌當事人之聲明、共有
    物之性質、經濟效用及全體共有人之利益而公平決定之。經
    查，原告主張系爭土地建有豬舍及鴨寮，西側臨東安街36巷
    ，可供對外通行等節，業據原告提出街景照片為證（見審訴
    卷第169頁），且為被告所不爭執，堪信屬實。而原告主張
    之分割方案，係依各共有人持分比例換算面積而為分割，分
    割後各共有人分配面積均無增減，且各共有人分得部分西側
    均有臨接道路，有利於將來之利用。另各共有人分得位置亦
    與系爭土地之使用現況大致相符，其中如附圖編號Ａ２、Ａ３部
    分，雖於臨接處與現況稍有出入，但僅有略微差異，而分得
    Ａ２部分之被告葉李秀治及分得Ａ３部分之被告蘇文政、蘇文和
    、蘇文化、蘇賦、蘇秋蓉，均同意以如附圖方式分割，足徵
    對於各共有人將來之利用影響甚微。又各共有人均陳明就各
    分得部分不互相找補（見本院卷第46頁），被告蘇文政、蘇
    文和、蘇文化、蘇賦、蘇秋蓉亦均陳明分割後願維持共有（
    見本院卷第46頁），堪認該分割方案各共有人間之分配應屬
    公平，應為妥適之分割方案。
四、綜上所述，本件系爭土地並無依物之使用目的不得分割情形
    ，復無不得分割之約定，原告請求合併分割，自有理由。而
    原告主張如附圖及附表二之分割方案，應符兩造利益及社會
    經濟效用，而屬公平、合理、妥適，應予准許，爰判決如主
    文第1項所示。
五、末以分割共有物之訴，本質上並無訟爭性，兩造本可互換地
    位。本件原告起訴雖於法有據，但被告之應訴實因訴訟性質
    失公平，而應由兩造依如附表一所示之比例分擔，較為公允
    ，爰諭知如主文第2項所示。
六、訴訟費用負擔之依據：民事訴訟法第80條之1。
中　　華　　民　　國　　111 　年　　6 　　月　　29　　日
                  民事第二庭  法  官  蕭承信
以上正本係照原本作成。
如對本判決上訴，須於判決送達後20日內向本院提出上訴狀。如
委任律師提起上訴者，應一併繳納上訴審裁判費。
中　　華　　民　　國　　111 　年　　6 　　月　　29　　日
                              書記官  林慧雯 
附表一：
高雄市○○區○○段000地號土地（面積11634.18平方公尺）    編號  共有人姓名   應有部分比例   1 葉李秀治 300/1186   2 蘇文政 60/1186   3 蘇文和 60/1186   4 蘇文化 60/1186   5 蘇賦 60/1186   6 薛德川 300/1186   7 葉佳倫 286/1186   8 蘇秋蓉 60/1186 
附表二：
高雄市○○區○○段000地號土地分割方式    編號 分得共有人姓名 應有部分比例 面積 Ａ１ 薛德川 全部 2942.88平方公尺 Ａ２ 葉李秀治 全部 2942.88平方公尺 Ａ３ 蘇文政 1/5 2942.88平方公尺  蘇文和 1/5   蘇文化 1/5   蘇賦 1/5   蘇秋蓉 1/5  Ｂ 葉佳倫 全部 2805.54平方公尺